【裁判字號】    95,交易,244
【裁判日期】    951031
【裁判案由】    公共危險等
【裁判全文】
臺灣高雄地方法院刑事判決             95年度交易字第244號
公  訴  人  臺灣高雄地方法院檢察署檢察官
被      告  甲○○
上列被告因公共危險等案件，經檢察官提起公訴（95年度偵字第
8979號），本院判決如下：
    主  文
甲○○服用酒類，不能安全駕駛動力交通工具而駕駛，處拘役伍
拾日，如易科罰金，以銀元參佰元即新台幣玖佰元折算壹日。
    事  實
一、甲○○明知服用酒類後，駕駛車輛之注意力、反應力均會降
    低，而危及公眾行車安全，竟於民國95年3 月21日凌晨2 時
    30分許，在高雄市○○區○○路附近，飲酒後已達不能安全
    駕駛之程度，仍駕駛車牌號碼ZT—5800號自用小客車，沿高
    雄市○○○路由南向北行駛，行經該路與裕誠路口時，因酒
    後注意力降低，疏未注意該路口之閃光黃燈指示，未減速接
    近、小心通過，適有丁○○駕駛車牌號碼6M—1115號自用小
    客車搭載乙○○，沿裕誠路由西向東方向行駛至該路口，亦
    未注意閃光紅燈之指示，未減速接近先停止於該路口前，讓
    幹道車優先通行後認為安全方繼續行駛，而貿然通過，甲○○見狀閃避不及，車頭撞擊丁○○所駕車輛之右側副駕駛座
    位置，致丁○○受有頭部撕裂、胸部鈍傷之傷害，乙○○受
    有左腿股骨轉子間骨折、顱骨骨折併氣腦、疑心臟挫傷、疑
    顏面神經損傷之傷害（過失傷害部分業據丁○○、乙○○撤
    回告訴，由本院另為不受理判決）。嗣經警據報到場處理，
    測得甲○○呼氣酒精濃度達每公升0.51毫克，始悉上情。
二、案經丁○○、乙○○訴請臺灣高雄地方法院檢察署檢察官偵
    查起訴。
    理  由
一、被告甲○○所犯係死刑、無期徒刑、最輕本刑為3 年以上有
    期徒刑以外之罪，其於準備程序中就前揭被訴事實為有罪之
    陳述，經受命法官告知簡式審判程序之旨，並聽取其與公訴
    人之意見後，本院合議庭認為適宜由受命法官獨任進行簡式
    審判程序，爰依刑事訴訟法第273 條之1 第1 項規定，裁定
    由受命法官獨任進行審判程序，合先敘明。
二、上開犯罪事實，業據被告於偵審時坦承不諱，核與證人即告
    訴人丁○○、乙○○於警詢、偵訊中所述情節相符，並有刑
    法第185 之3 案件測試觀察記錄表、酒精濃度呼氣測試紙、
    道路交通事件現場圖、交通事故調查報告表、交通事故談話
    紀錄表、現場照片、高雄榮民總醫院診斷證明書、高雄醫學
    大學附設中和紀念醫院鎮斷證明書、高雄市政府交通局車輛
    行車事故鑑定意見書各1 份附卷可稽，足徵被告之自白與事
    實相符，堪以採信。按刑法第185 條之3 規定所謂「不能安
    全駕駛」，係抽象危險犯，並不以發生具體危險為必要；而
    當人飲酒後，若呼氣濃度每公升達0.5 毫克時，則反應較慢
    ，感覺減低，將影響駕駛；每公升達0.75毫克時，則思考與
    個性行為均會改變；每公升達1.0 毫克時，則步態不穩，噁
    心嘔吐，精神混惑不清晰；每公升達1.5 毫克時，則說話不
    清楚，感覺喪失，視力模糊；每公升達2.0 毫克時，則體溫
    與血糖均降低，肌肉控制差，甚至會導致癲癇發作；每公升
    達3.5 毫克時，則已神智不清，反射減低，甚至呼吸抑制，
    業有行政院國軍退除役官兵輔導委員會台北榮民總醫院88年
    8 月5 日（88）北總內字第26868 號函文可按。準此，本件
    被告所測呼氣酒精濃度已達每公升0.51毫克，復佐以其飲酒
    後駕車，疏未注意閃光黃燈之指示，未減速接近、小心通過
    ，始發生本件車禍，足見被告案發當時已因服用酒類導致其
    反應變慢、注意力減低，而影響其控制駕駛能力，顯已達於
    不能安全駕駛之程度至明，是本案事證明確，被告犯行洵堪
    認定，應依法論科。
三、被告於行為後，如附表所示之易科罰金折算標準等相關規定
    均業於94年2 月2 日修正公布，並俱於95年7 月1 日施行，
    玆經整體比較結果，裁判時法並未較為有利，從而依刑法第
    2 條第1 項規定，自應適用各該行為時法，亦即修正前法。
    是核被告所為，係犯刑法第185 條之3 之服用酒類，不能安
    全駕駛動力交通工具而駕駛罪。爰審酌被告飲酒後呼氣酒精
    濃度達每公升0.51毫克，仍無視政府法令之宣導，駕車行駛
    於道路終致肇事，罔顧自己及公眾行之安全，惟念其犯後坦
    認犯行、態度尚佳，及業與告訴人丁○○、乙○○達成調解
    （有本院高雄簡易庭調解程序筆錄2 份在卷可按）等一切情
    狀，量處如主文所示之刑，並依修正前刑法第41條第1 項前
    段之規定，諭知易科罰金之折算標準。
據上論斷，應依刑事訴訟法第273 條之1 第1 項、第299 條第1
項前段，刑法第2 條第1 項前段、第185 條之3 、（修正前）第
41條第1 項前段，修正前罰金罰鍰提高標準條例第2 條，判決如
主文。
本案經檢察官丙○○到庭執行職務。
中    華    民    國    95    年    10    月    31    日
                  交通法庭  法  官  周宛瑩
以上正本證明與原本無異。
如不服本判決，應於判決送達後10日內，向本院提出上訴狀。
中    華    民    國    95    年    10    月    31    日
                            書記官  林秀珍
附表：
┌────┬────────────┬────────────┬──────┬──────┐
│變更部分│行為時法（下稱舊法）之內│裁判時法（下稱新法）之內│比較理由    │比較結果    │
│        │容                      │容                      │            │            │
├────┼────────────┼────────────┼──────┼──────┤
│【罰金刑│法定刑有處罰金（銀元）者│刑法施行法第1 條之1 規定│刑法之貨幣單│被告所犯刑法│
│貨幣單位│，依罰金罰鍰提高標準條例│，94年1 月7 日刑法修正施│位由銀元變更│第185 條之3 │
│之變更】│第1 條前段規定，就其數額│行後，分則編所定罰金貨幣│為新台幣，且│所定罰金刑為│
│        │得提高為10倍；惟依該條例│單位為新台幣，且分則編未│刑法分則之罰│3 萬元以下罰│
│        │第5 條規定，上開規定於該│修正之條文定有罰金者，提│金數額，亦視│金，適用新舊│
│        │條例修正後制定之法律不適│高其數額為30倍；但72年6 │該分則先前曾│法所科之數額│
│        │用之，即無庸提高10倍。再│月26日至94年1 月7 日新增│修正與否，而│均相同（即新│
│        │依現行法規所定貨幣單位折│或修正之條文，則提高其數│分別提高3 或│台幣9 萬元）│
│        │算新台幣條例第2 條規定，│額為3 倍。              │30倍。      │，是以新法並│
│        │以3 倍折算新台幣。      │（被告所犯刑法第185 條之│            │未較有利。  │
│        │（被告所犯刑法第185 條之│3 所定罰金刑，依上開規定│            │            │
│        │3 係該條例修正後始增訂，│，應提高其數額為3倍）   │            │            │
│        │故僅須以3倍折算新台幣） │                        │            │            │
├────┼────────────┼────────────┼──────┼──────┤
│【罰金刑│（銀元）1 元以上。      │新台幣1000 元以上。     │新法提高罰金│舊法有利。  │
│之下限】│參照上開規定，經提高10倍│                        │刑之下限（由│            │
│刑法第33│後，再折算新台幣，即新台│                        │新台幣30元提│            │
│條第5 款│幣30元。                │                        │高至1000元）│            │
│        │                        │                        │。          │            │
├────┼────────────┼────────────┼──────┼──────┤
│【易科罰│以（銀元）1 元以上3 元以│以新台幣1000元、2000元或│易科罰金折算│舊法有利。  │
│金之折算│下折算1 日。            │3000元折算1 日。        │標準由銀元  │            │
│標準】刑│復依罰金罰鍰提高標準條例│                        │300 元即新台│            │
│法第41條│第2 條規定（已於95年5 月│                        │幣900 元，提│            │
│第1 項前│17日修正刪除，於同年7 月│                        │高為以新台幣│            │
│段      │1 日施行），提高100 倍後│                        │1000元、2000│            │
│        │，再折算新台幣，即以新台│                        │元或3000元折│            │
│        │幣300 元以上900 元以下折│                        │算1 日。    │            │
│        │算1 日。                │                        │            │            │
├────┴────────────┴────────────┴──────┴──────┤
│綜上整體比較結果：舊法較有利於被告                                                      │
└────────────────────────────────────────────┘
附錄法條：
中華民國刑法第185條之3
（重大違背義務致交通危險罪）
服用毒品、麻醉藥品、酒類或其他相類之物，不能安全駕駛動力
交通工具而駕駛者，處1 年以下有期徒刑、拘役或3 萬元以下罰
金。


司法院資訊處製作；財團法人民間司法改革基金會備份。
